【裁判字號】    92,台上,7134
【裁判日期】    921218
【裁判案由】    盜匪
【裁判全文】
最高法院刑事判決                              九十二年度台上字第七一三四號
    上  訴  人  台灣高等法院台中分院檢察署檢察官
    被      告  甲○○
右上訴人因被告盜匪案件，不服台灣高等法院台中分院中華民國九十年四月十八日第
二審判決（九十年度上訴字第二九號，起訴案號：台灣台中地方法院檢察署八十九年
度偵字第三七三九號），提起上訴，本院判決如左：
    主  文
原判決關於盜匪部分撤銷，發回台灣高等法院台中分院。
    理  由
本件原判決以公訴意旨略謂：被告甲○○意圖自己不法之所有，於民國八十九年三月
三日夜間十時三十分許，持自己所有之玩具手槍、左輪手槍型打火機（經鑑定均無殺
傷力）、鏍絲起子及水果刀各一把，侵入台中市○○路○段一八五號八樓之一蘇育代
之住處，適詹淑文正在該處，被告用槍指著詹淑文，並拿出其所有之中華早報記者證
偽稱係警察人員，逼令脅迫詹淑文留在該處，不得離開，被告遂進入同樓層詹淑文之
住處取走詹淑文所有之西螺郵局、局號一三七○○○｜五、帳號○三九四一一號郵政
儲金簿一本。因認被告涉犯懲治盜匪條例第五條第一項第一款之普通盜匪罪嫌云云。
經綜合調查證據之結果，認第一審以被告此部分犯罪不能證明，諭知其無罪之判決，
於法並無違誤，予以維持，駁回檢察官此部分在第二審之上訴，固已在判決內說明其
證據取捨及判斷之理由。惟查證人即被害人詹淑文雖於第一審法院結證稱：「 (問：
被告有無持槍並以恐嚇之言語叫妳與蘇育代將財物拿出來？）沒有，在整個過程中被
告並無叫我們將財物交出，也未傷害我們，只叫我們不要出去」云云；但該證人又稱
：「被告手拿著槍，並說要不要試試看」，「（問：警員如何發現存摺？）警員是在
被告身上發現存摺，被告說是她的，後來發現存摺名字是我的，才問存摺是否我的」
等語（見第一審卷第七一、七二、七三頁）。又至現場之警員余永敬亦證稱：「（問
當日查獲經過？）我們到現場時，被告已經被被害人制伏了，制伏的地點是在大樓的
一樓的電梯門口，等我們去處理，不是在案發現場。郵局儲金簿是在被告身上拿出來
的，當時他沒有帶證件，還說這簿子是他的。我們是在警察局裡面查到他身上有儲金
簿的。被害人說，是被被告控制了以後，被告自行去搜刮的。所以被拿走了，被害人
自己也不知道，是到警局才發現的」等語（見第一審卷第一四０頁），另證人蘇育代
在警訊時復稱：被告持槍指著詹淑文，說是警察，叫詹淑文進入八樓之一房間內，不
要出門，就開始搜刮房間內之財物云云（見偵查卷第一六至一八頁），則被告於案發
當時是否確係持槍（玩具手槍）進入詹淑文住處，詹淑文是否因不能確知被告究否為
警察及所持之槍是否為真槍，已心生畏懼而達於不能抗拒之狀況，而任由被告取其郵
政儲金簿，不無疑問，原判決對於被害人詹淑文是否已達不能抗拒，被告如何取得被
害人詹淑文所有之上開郵政儲金簿，均未加審認及說明，遽謂被害人詹淑文並未達於
不能抗拒之程度，被告被訴盜匪犯行犯罪不能證明，難謂無調查職責未盡及判決理由
不備之違法。檢察官上訴意旨指摘原判決關於盜匪部分不當，尚非全無理由，應認該
部分有撤銷發回更審之原因。
據上論結，應依刑事訴訟法第三百九十七條、第四百零一條，判決如主文。
中      華      民      國    九十二    年     十二     月     十八     日
                              最高法院刑事第七庭
                                  審判長法官  莊  登  照
                                        法官  洪  明  輝
                                        法官  黃  一  鑫
                                        法官  魏  新  和
                                        法官  林  秀  夫
      右正本證明與原本無異
                                              書  記  官
中      華      民      國    九十二    年     十二     月    二十五    日
                                                                        ｖ


司法院資訊處製作；財團法人民間司法改革基金會備份。
